臺灣臺北地方法院刑事判決
111年度審訴字第2083號
公  訴  人  臺灣臺北地方檢察署檢察官
被      告  葉東鴻



上列被告因詐欺等案件，經檢察官提起公訴（111年度偵字第194
08號），因被告於本院準備程序中就被訴事實為有罪之陳述，經
告知簡式審判程序意旨，並聽取公訴人及被告之意見後，由本院
合議庭裁定由受命法官獨任依簡式審判程序審理，判決如下：
    主  文
壹、主刑部分：
葉東鴻犯如附表一編號1至4所示之罪，各處如附表一編號1至4「
宣告刑」欄所示之刑。應執行有期徒刑壹年捌月。
貳、沒收部分：
未扣案之犯罪所得新臺幣貳仟陸佰壹拾伍元沒收，於全部或一部
不能沒收或不宜執行沒收時，追徵其價額。
    事  實
一、葉東鴻於民國110年4月間，加入真實姓名年籍不詳、三國戰略手遊暱稱「雪楓」之玩家及其他真實姓名年籍不詳者所組成之詐欺集團（下稱本案詐欺集團），擔任提領被害人受騙匯入款項，即可獲提款日之提領總額1.5％報酬之工作（俗稱「提款車手」，其所涉參與犯罪組織罪嫌部分，業經本院110年度訴字第605號判決判處有期徒刑1年4月，併科罰金新臺幣〈下同〉1萬元，罰金如易服勞役，以1,000元折算1日，上訴後，經臺灣高等法院以110年度上訴字第3231號判決駁回上訴確定在案）。其乃與「雪楓」及本案詐欺集團其他成員共同意圖為自己或第三人不法之所有，基於三人以上共同詐欺取財及共同洗錢之犯意聯絡，先由本案詐欺集團成員向附表一編號1至4所示被害人施以詐術，致其等陷於錯誤，依指示將受騙款項匯入指定帳戶（詐欺時日、詐欺手法、匯款時日、匯款金額及匯入帳戶，均詳如附表一編號1至4所示）。再由葉東鴻依本案詐欺集團成員指示提領上開受騙款項後全數上交本案詐欺集團成員（提領時日、提領金額，均詳如附表一編號1至4所示），藉此製造金流斷點，以掩飾及隱匿詐欺所得財物之來源、去向及所在。葉東鴻因此獲得提領上開附表一編號1至4所示被害人受騙匯入款項總額1.5％之報酬即2,614元。
二、案經附表一編號1至3被害人訴由臺南市政府警察局第六分局
    報告臺灣臺南地方檢察署呈請臺灣高等檢察署核轉臺灣臺北
    地方檢察署檢察官偵查起訴。
    理  由
壹、程序部分：
    本案被告葉東鴻所犯均係死刑、無期徒刑、最輕本刑為3年
    以上有期徒刑以外之罪，且均非高等法院管轄第一審案件之
    罪，其於本院準備程序中就被訴事實均為有罪之陳述，由本
    院合議庭依刑事訴訟法第273條之1第1項之規定，裁定由受
    命法官獨任以簡式審判程序加以審理，且依同法第273條之2
    、第159條第2項規定，不適用傳聞法則有關限制證據能力之
    相關規定，合先敘明。
貳、實體部分：
一、上開事實，業據被告於警詢及偵查中、本院準備程序中及審
    理時均坦承不諱（見警卷第5至9頁，偵字第19408號卷第83
    至87頁，本院卷第79至80頁、第86至87頁、第89至90頁），
    並有附表二編號1至4「相關證據名稱及其卷證出處」所示之
    補強證據可資佐證。
二、依上開補強證據，足見被告任意性之自白有相當之證據相佐
    ，且與事實相符，堪可採認為真。本案事證明確，被告有上
    揭事實欄所示犯行，洵堪認定，應予依法論罪科刑。
三、論罪科刑之依據：
  ㈠核被告就附表一編號1至4所為，均係犯刑法第339條之4第1項第2款之三人以上共同詐欺取財罪及洗錢防制法第14條第1項之洗錢罪。
　㈡按參與犯罪組織與其後之多次加重詐欺之行為皆有所重合，然因行為人僅為一參與犯罪組織行為，侵害一社會法益，屬單純一罪，應僅就「該案中」與參與犯罪組織罪時間較為密切之首次加重詐欺犯行論以參與犯罪組織罪及加重詐欺罪之想像競合犯，而其他之加重詐欺犯行，祗需單獨論罪科刑即可，無需再另論以參與犯罪組織罪，以避免重複評價。故應以數案中「最先繫屬於法院之案件」為準，以「該案件」中之「首次」加重詐欺犯行與參與犯罪組織罪論以想像競合。起訴書犯罪事實固記載被告加入之本案詐欺集團係屬三人以上所組成具有持續性及牟利性之有結構性詐騙集團犯罪組織。惟查，被告本案係於111年9月7日繫屬本院，此有臺灣臺北地方檢察署111年9月7日北檢邦月111偵19408字第1119079873號函上本院收文戳章附卷可稽（見本院卷第5頁），然被告加入本案詐欺集團後所為多次加重詐欺之行為，「最先繫屬於法院之案件」係於110年8月11日繫屬並經本院以110年度訴字第605號判決判處有期徒刑1年4月，併科罰金1萬元，罰金如易服勞役，以1,000元折算1日，上訴後，經臺灣高等法院以110年度上訴字第3231號判決駁回上訴，並於111年1月6日確定在案等節，有臺灣高等法院被告前案紀錄表、臺灣高等法院110年度上訴字第3231號判決書附卷可憑（見本院卷第100至102頁、第129至158頁）。是被告本案顯非最先繫屬本院之案件，為避免重複評價，當無從將一參與犯罪組織行為割裂再另論一參與犯罪組織罪，而與附表一編號1部分所犯加重詐欺取財罪從一重論處之餘地，附此敘明。
　㈢被告與「雪楓」及真實姓名年籍不詳之本案詐欺集團其他成
    員間，具犯意聯絡及行為分擔，應論以共同正犯。
　㈣被告就附表一編號3至4所為先後多次提領之行為，均係基於
    同一目的而為之各個舉動，且於密切接近之時間內實施，各
    行為之獨立性極為薄弱，依一般社會健全觀念難以強行分離
    ，且各係侵害同一法益，在刑法評價上，以視為數個舉動之
    接續施行，合為包括之一行為予以評價，較為合理，故各屬
    接續犯。
　㈤被告上開所為，均係以一行為觸犯數罪名，為想像競合犯，
    依刑法第55條規定，均從一重依刑法第339條之4第1項第2款
    之三人以上共同詐欺取財罪處斷（共4罪）。
　㈥被告上開所犯4罪，犯意各別，行為互殊，應予分論併罰。
　㈦犯罪事實擴張之說明：公訴意旨雖未就被告於110年6月16日22時53分48秒提領含附表一編號4所示被害人受騙匯入款項之30,000元犯行起訴，惟此部分犯行與已起訴部分，有接續犯之實質上一罪關係，為起訴效力所及，本院自得併予審理。
　㈧被告上開所為，因屬想像競合犯，而均從一重論以三人以上
    共同詐欺取財罪，是無適用洗錢防制法第16條第2項偵審自
    白減輕其刑之餘地，附此敘明。　
　㈨爰以行為人之責任為基礎，審酌被告有多項詐欺前科，此有臺灣高等法院被告前案紀錄表附卷可憑，素行非佳。其於本案詐欺集團中擔任提款車手之工作，漠視他人財產權，對社會治安造成相當之影響，應予非難；併參以被告犯後坦承犯行，就洗錢犯行亦均坦承不諱，依前揭罪數說明，被告之犯行均從一重論處三人以上共同詐欺取財罪，然就此部分想像競合輕罪得減刑部分，均依刑法第57條併予審酌之；另考量被告已與本案部分被害人和解成立（詳見附表二編號2、3「和解情形」欄）；兼衡被告於本案詐欺集團中擔任角色之涉案程度，犯罪所生損害；再審酌被告自述國中肄業之智識程度、從事室內裝潢、月收入20,000元左右、未婚、無扶養對象之家庭生活經濟狀況（見本院卷第90頁）；暨其犯罪之動機、目的及手段等一切情狀，爰分別量處如主文（即附表一編號1至4「宣告刑」欄）所示之刑，暨定其應執行之刑，以示懲儆。　　
四、沒收部分：　　
  ㈠犯罪所得部分：
　 1、按刑法第38條之1第5項明定：犯罪所得已實際合法發還被
      害人者，不予宣告沒收或追徵。所謂實際合法發還，是指
      因犯罪而生民事或公法請求權已經被實現、履行之情形而
      言，不以發還扣押物予原權利人為限，其他如財產犯罪，
      行為人已依和解條件履行賠償損害之情形，亦屬之。申言
      之，犯罪所得一旦已實際發還或賠償被害人者，法院自無
      再予宣告沒收或追徵之必要；倘若行為人雖與被害人達成
      民事賠償和解，惟實際上並未將民事賠償和解金額給付被
      害人，或犯罪所得高於民事賠償和解金額者，法院對於未
      給付之和解金額或犯罪所得扣除和解金額之差額部分等未
      實際賠償之犯罪所得，自仍應諭知沒收或追徵（最高法院
      110年度台上字第1673號判決意旨可資參照）。
　 2、本案詐欺集團成員結算被告當日提領金額1.5％報酬後即置
      於指定地點由被告拿取等節，業據被告於警詢及偵查中供
      承在卷（見警卷第9頁，偵字第19408號卷第85頁）。又被
      告於110年6月16日提領如附表一編號1至4所示款項共計22
      4,010元（詳見附表一編號1至4所示），大於附表一編號1
      至4所示被害人等受騙匯入款項共計174,328元（詳見附表
      一編號1至4所示），是以附表一編號1至4所示被害人受騙
      匯入款項總額174,328元計之。承上，被告之報酬為2,615
      元（計算式：174,328元×1.5％＝2,615元，元以下四捨五入
      ），乃其犯罪所得，既未扣案，又被告固與附表一編號2
      、3所示告訴人和解，然尚未賠付任何金額，按上說明，
      此部分仍依刑法第38條之1第1項前段、第3項規定沒收，
      並於全部或一部不能沒收或不宜執行沒收時，追徵其價額
      。
　 3、至被告提領如附表一編號1至4所示款項，已全數上繳本案
      詐欺集團成員，業據被告於警詢及偵查中供承在卷（見警
      卷第7頁，偵字第19408號卷第85頁），要難認屬被告所有
      之財物，爰不予宣告沒收，併此敘明。
　㈡供犯罪所用之物部分：未扣案如附表一各該編號所示帳戶提
    款卡，固為被告本案犯行時所用之物，然係分屬各提款卡帳
    戶申設人所有，並非被告所有之物，且被告已將上開提款卡
    置於本案詐欺集團指定地點一節，業據被告於警詢中供承在
    卷（見警卷第7頁），已非被告持有之物，爰不予宣告沒收
    ，併此敘明。　
據上論斷，應依刑事訴訟法第273條之1第1項、第299條第1項前
段，洗錢防制法第14條第1項，刑法第11條前段、第28條、第339
條之4第1項第2款、第55條、第51條第5款、第38條之1第1項前段
、第3項，刑法施行法第1條之1第1項，判決如主文。
本案經檢察官李建論提起公訴，檢察官吳春麗到庭執行職務。
中　　華　　民　　國　　111 　年　　12　　月　　1 　　日
　　　　　　　　　刑事第二十二庭法　官　葉詩佳
上正本證明與原本無異。 
如不服本判決應於收受送達後20日內向本院提出上訴書狀，並應
敘述具體理由；其未敘述上訴理由者，應於上訴期間屆滿後20日
內向本院補提理由書（均須按他造當事人之人數附繕本）「切勿
逕送上級法院」。告訴人或被害人如對於本判決不服者，應具備
理由請求檢察官上訴，其上訴期間之計算係以檢察官收受判決正
本之日期為準。 因疫情而遲誤不變期間，得向法院聲請回復原
狀。
                                書記官  巫佳蒨 
中　　華　　民　　國　　111 　年　　12　　月　　1 　　日
附表一：
編號 被害人 詐欺時日 詐欺手法 匯款時日  匯款金額 （新臺幣） 匯入帳戶 提領時日（/提領地點） 提領金額 （新臺幣） 宣告刑 1 范有朋 （提告） 110年6月16日 16時許 本案詐欺集團成員於左列時間，佯稱為網路賣家客服人員，電聯范有朋謊稱：因匯款帳號有錯將重複扣款，請求協助解除設定云云，致范有朋陷於錯誤，而依指示將受騙款項匯入指定帳戶如右所示。 110年6月16日 16時56分41秒 25,345元 王怡驊申設之中華郵政帳號00000000000000號帳戶（下稱郵局8831帳戶） 110年6月16日 17時00分12秒 （/臺南市○區○○路0段000號西門路郵局自動櫃員機） 44,000元 葉東鴻犯三人以上共同詐欺取財罪，處有期徒刑壹年貳月。 2 朱准良 （提告） 110年6月16日 16時29分許 本案詐欺集團成員於左列時間，佯稱為杜蕾斯客服人員，電聯朱准良謊稱：因作業疏失重複扣款，請求協助解除設定云云，致朱准良陷於錯誤，而依指示將受騙款項匯入指定帳戶如右所示。 110年6月16日 16時52分31秒  19,019元   郵局8831帳戶 同編號1 同編號1 葉東鴻犯三人以上共同詐欺取財罪，處有期徒刑壹年貳月。 3 姜宜均 （提告） 110年6月16日 17時37分許 本案詐欺集團成員於左列時間，佯稱為KICKSTAGE客服人員，電聯姜宜均謊稱：因作業疏失重複扣款，請求協助解除設定云云，致姜宜均陷於錯誤，而依指示將受騙款項匯入指定帳戶如右所示。 110年6月16日 17時37分52秒 29,989元 郵局8831帳戶 110年6月16日 ①17時43分41秒 ②17時44分32秒 （/臺南市○區○○路0段000號彰化銀行南臺南分行自動櫃員機） ①20,005元 ②10,005元 （起訴書所載「20,000、10,000」應予更正）　 　 葉東鴻犯三人以上共同詐欺取財罪，處有期徒刑壹年貳月。 4 陳薇鈞 110年6月16日 21時41分許 （起訴書所載「110年6月16日」應予補充） 本案詐欺集團成員於左列時間，佯以LULUS客服人員，電聯陳薇鈞謊稱：因作業疏失誤設經銷商，請求協助解除設定云云，致陳薇鈞陷於錯誤，而依指示將受騙款項匯入指定帳戶如右所示。 110年6月16日 ①22時45分33秒 ②22時50分58秒  ①49,987元 ②49,988元 林琮錚申設之中華郵政帳號00000000000000號  110年6月16日 ①22時52分23秒 ②22時53分01秒 ③22時53分48秒 （/臺南市○區○○路0段000號西門路郵局自動櫃員機）  ①60,000元 ②60,000元 ③30,000元 （含帳戶內其他匯入款）　 （起訴書未記載上開③部分，應予補充）　 葉東鴻犯三人以上共同詐欺取財罪，處有期徒刑壹年肆月。 
附表二：
編號 被害人 相關證據名稱及其卷證出處 和解情形 1 范有朋 （提告） 1、證人即告訴人范有朋於警詢中之證述（見警卷第21至23頁）。 2、內政部警政署反詐騙諮詢專線紀錄表（見警卷第25至26頁）。  3、雲林縣警察局斗六分局永光派出所受理詐騙帳戶通報警示簡便格式表（見警卷第27頁）。 4、中華郵政股份有限公司110年7月1日儲字第1100173636號函暨其檢附之帳戶開戶基本資料及歷史交易清單（見警卷第53至55頁、第59頁）。 5、監視錄影畫面翻拍照片（見警卷第51頁）。　  未和解 2 朱准良 （提告） 1、證人即告訴人朱准良於警詢中之證述（見警卷第13至16頁）。 2、內政部警政署反詐騙諮詢專線紀錄表（見警卷第17至18頁）。  3、臺北市政府警察局中山分局長春路派出所受理詐騙帳戶通報警示簡便格式表（見警卷第19頁）。 4、中華郵政股份有限公司110年7月1日儲字第1100173636號函暨其檢附之帳戶開戶基本資料及歷史交易清單（見警卷第53至55頁、第59頁）。 5、監視錄影畫面翻拍照片（見警卷第51頁）。 葉東鴻應給付告訴人朱准良新臺幣（下同）陸仟伍佰元，給付方式如下：於民國113年1月5日前匯入上開告訴人指定帳戶等節，有本院調解筆錄影本附卷可憑（見本院卷第97至98頁）。 3 姜宜均 （提告） 1、證人即告訴人姜宜均於警詢中之證述（見警卷第29至30頁）。 2、內政部警政署反詐騙諮詢專線紀錄表（見警卷第31至32頁）。  3、桃園市政府警察局平鎮分局宋屋派出所受理詐騙帳戶通報警示簡便格式表（見警卷第33頁）。 4、中華郵政股份有限公司110年7月1日儲字第1100173636號函暨其檢附之帳戶開戶基本資料及歷史交易清單（見警卷第53至55頁、第59頁）。 5、監視錄影畫面翻拍照片（見警卷第52頁）。　  葉東鴻應給付告訴人姜宜均壹萬元，給付方式如下：於113年1月5日前匯入上開告訴人指定帳戶等節，有本院調解筆錄影本附卷可憑（見本院卷第97至98頁）。 4 陳薇鈞 1、證人即被害人陳薇鈞於警詢中之證述（見警卷第35至36頁）。 2、內政部警政署反詐騙諮詢專線紀錄表（見警卷第37至38頁）。  3、南投縣政府警察局草屯分局草屯派出所受理詐騙帳戶通報警示簡便格式表（見警卷第39頁）。 4、中華郵政股份有限公司110年7月1日儲字第1100173636號函暨其檢附帳戶開戶基本資料及歷史交易清單（見警卷第65至67頁、第71頁）。 5、監視錄影畫面翻拍照片（見警卷第63頁）。 未和解 

附錄本案所犯法條：
洗錢防制法第14條
有第二條各款所列洗錢行為者，處7年以下有期徒刑，併科新臺
幣5百萬元以下罰金。
前項之未遂犯罰之。
前二項情形，不得科以超過其特定犯罪所定最重本刑之刑。
中華民國刑法第339條之4
犯第339條詐欺罪而有下列情形之一者，處1年以上7年以下有期
徒刑，得併科1百萬元以下罰金：
一、冒用政府機關或公務員名義犯之。
二、三人以上共同犯之。
三、以廣播電視、電子通訊、網際網路或其他媒體等傳播工具，
    對公眾散布而犯之。
前項之未遂犯罰之。